臺灣彰化地方法院民事判決
109年度婚字第83號
原      告  羅俊濱  

被      告  陳友蘭  


上列當事人間請求離婚事件，本院於民國110年6月7日言詞辯論
終結，判決如下：
    主  文
一、准原告與被告離婚。
二、訴訟費用由被告負擔。
    理  由
壹、程序部分
一、家事事件法第53條規定：「婚姻事件有下列各款情形之一者
    ，由中華民國法院審判管轄：一、夫妻之一方為中華民國國
    民。二、夫妻均非中華民國國民而於中華民國境內有住所或
    持續一年以上有共同居所。三、夫妻之一方為無國籍人而於
    中華民國境內有經常居所。四、夫妻之一方於中華民國境內
    持續一年以上有經常居所。但中華民國法院之裁判顯不為夫
    或妻所屬國之法律承認者，不在此限。被告在中華民國應訴
    顯有不便者，不適用前項之規定」。該條第2項規定屬抗辯
    事項，非經被告提起抗辯，法院自無庸審酌。至所謂「應訴
    顯有不便」，應解為被告「應訴客觀上不能或極其不便」者
    而言，不及於被告「主觀上不願至本國法院應訴」的情形，
    故被告是否有「應訴顯有不便」之情，應依客觀具體事證認
    定之，非得僅憑被告個人主觀意願即認其有應訴困難之情。
    倘被告僅以其不在中華民國境內為由抗辯其應訴顯有不便，
    應非可採（臺灣高等法院暨所屬法院101年法律座談會民事
    類提案第23號研討結果參照）。再家事事件法第52條規定：
    「確認婚姻無效、撤銷婚姻、離婚、確認婚姻關係存在或不
    存在事件，專屬下列法院管轄：一、夫妻之住所地法1院。
    二、夫妻經常共同居所地法院。三、訴之原因事實發生之夫
    或妻居所地法院。當事人得以書面合意定管轄法院，不受前
    項規定之限制。第一項事件夫或妻死亡者，專屬於夫或妻死
    亡時住所地之法院管轄。不能依前三項規定定法院管轄者，
    由被告住、居所地之法院管轄。被告之住、居所不明者，由
    中央政府所在地之法院管轄」。本件原告為臺灣地區人民，
    被告為大陸地區人民，卷內並無事證可認被告在臺灣地區應
    訴顯有不便之情形，依前開規定，臺灣地區法院對本件訴訟
    有審判權。又兩造婚後在臺之共同住居所地、離婚部分訴之
    原因事實發生時，兩造婚後在臺之共同住居所地、被告在臺
    登記之居住地址，均在原告之住所地即戶籍地（即彰化縣埤
    頭鄉，見本院卷第47頁大陸地區人民進入臺灣地區旅行證申
    請書），故本院即兩造婚後在我國之共同居住地之法院，對
    本案亦有管轄權。
二、「臺灣地區人民與大陸地區人民間之民事事件，除本條例另
    有規定外，適用臺灣地區之法律」；「結婚或兩願離婚之方
    式及其他要件，依行為地之規定。判決離婚之事由，依臺灣
    地區之法律」；「夫妻之一方為臺灣地區人民，一方為大陸
    地區人民者，其結婚或離婚之效力，依臺灣地區之法律」，
    臺灣地區與大陸地區人民關係條例第41條第1項、第52條、
    第53條定有明文。本件原告為臺灣地區人民，被告為大陸地
    區人民，按上規定，本件離婚事件，應適用臺灣地區法律。
三、被告經合法通知未於言詞辯論期日到場，復查無民事訴訟法
    第386條各款所列情形，依家事事件法第51條準用民事訴訟
    法第385條第1項前段規定，本院自得依原告聲請，由其一造
    辯論而為判決。
貳、實體部分
一、原告起訴主張略以：我與被告於民國108年1月2日結婚，被
    告於109年4月回去大陸，跟我說會回來，結果5月中旬她傳
    訊息給我說她不回來了，要求我跟她離婚，我說不要，但因
    為她不可能回來了，只好來申請離婚。她不回來的原因是因
    為生活環境受不了，我認為她拋棄我，而且她出去之前騙我
    說要回來，回去1個月之後，我發簡訊問她何時回來，她就
    說不再回來。我們在大陸結婚，回來臺灣登記，結婚之後住
    在我戶籍地，家裡有媽媽、侄子還有我大哥一起住，被告剛
    來時雖然難免會吵架，但沒有什麼大狀況，生活維持的很好
    ，我會載他上下班，也會煮飯給他吃。被告是108年6月中旬
    來台，大約相處10個月，她中間有回去二個禮拜。我要主張
    離婚事由包含被告惡意遺棄我，以及其他難以維持婚姻重大
    事由。綜上，爰依民法第1052條第1項第5款、第2項規定，
    聲明：原告與被告離婚；訴訟費用由被告負擔等語。
二、被告經合法通知未於言詞辯論期日到場，亦未提出書狀表達
    相關聲明或陳述。
三、得心證之理由：
（一）「民法第1052條第5款所謂夫妻之一方，以惡意遺棄他方
      ，在繼續狀態中者，係指夫或妻無正當理由，不盡同居或
      支付定庭生活費用之義務而言」（最高法院39年台上第41
      5號裁判參照，原為判例）。「所謂以惡意遺棄他方，不
      僅須有違背同居義務之客觀事實，並須有拒絕同居之主觀
      情事始為相當」（最高法院40年台上第91號裁判參照，原
      為判例）。
（二）兩造於108年1月2日在大陸結婚，同年7月18日在臺灣辦理
      結婚登記，被告來臺後，兩造共同居住在彰化縣○○鄉○○路
      000號原告戶籍地；被告於109年4月15日離臺，迄110年6
      月6日止，查無入境來臺之紀錄；被告離臺後曾傳訊息給
      原告稱略以：不會回去了，因原告太窮了，被告受不了，
      不可能會回去，過不了原告那樣窮苦日子等語乙情，除為
      原告以書狀並到庭陳述明確，復提出微信對話紀錄、結婚
      公證書、兩造生活照片外，並有本院函詢之內政部移民署
      109年7月13日移署資字第1090072472號函暨附件入出國日
      期紀錄及入境申請書等相關資料、彰化縣北斗戶政事務所
      109年7月15日彰北戶字第1090002372號函暨附件結婚登記
      、入出境查詢資料等相關資料在卷可稽（本院卷第13至19
      、43至66、73、75頁、證物袋），對此，被告則未到庭，
      亦未以書狀表示任何意見或為反駁。是原告前開主張之事
      實，堪信為真。
（三）由上可知，被告婚後於108年6月27日來臺至109年4月15日
      離臺，僅與原告共同生活不到1年，惟被告回去大陸後，
      即立刻以通訊軟體通知原告不會再回臺灣，並嫌棄原告的
      經濟狀況，雖經原告勸說、請求，被告仍表達極度的不願
      意，並表明要離婚之意，內容略以：「...我不會回去的
      了，你那裡太窮了，你那窮的叮噹響，我受不了，你要是
      回來離婚也可以，不回來離婚我就請律師申請離婚...我
      不會回去離婚的，你不回來離婚，我自己找律師...我不
      可能會回去了...反正你那窮苦的日子我是不會再過的了.
      ..你窮的像我這麼愛錢的人都不忍心要你的錢」等語（本
      院卷第13至19頁）。可知，被告已明確表示因嫌棄原告的
      經濟能力與家境狀況，因而要與原告離婚，不會再回來臺
      灣，足見被告於109年4月15日離境時，便已下定決心要與
      原告分離、拋棄兩造間的婚姻關係，拒絕返回與原告再續
      夫妻情緣，顯係故意遺棄原告在繼續狀態中，堪認被告在
      主觀上已無來臺與原告繼續共同為夫妻生活的意思存在，
      其客觀上也有違反夫妻同居義務的事實，且此一狀態仍在
      繼續中。而夫妻本該同甘共苦、患難與共、相互扶持，協
      力為家庭生活打拼努力，婚姻不該只是或只有金錢財富、
      經濟實力上的結合，或僅是金錢數字的算術遊戲，只因婚
      後嫌棄他方身家、財力、經濟能力不佳，便任意要求離婚
      ，或是擅自拋棄婚姻家庭，全以個人生活享樂、個人財富
      為要，衡諸一般事理常情，實難為眾人所能接受，自難認
      為理由正當可採。基此，堪認被告係無正當理由，出於惡
      意遺棄的意思，置配偶即原告一方於不顧，是原告主張被
      告惡意遺棄乙節，堪予認定。
（四）從而，原告依民法第1052條第1項第5款規定，訴請判決離
      婚，為有理由，應予准許。原告之離婚請求既經准許，其
      另依同法第1052條第2項規定訴請離婚即無庸再行審酌，
      附此敘明。
四、本件判決基礎已臻明確，當事人其餘攻擊防禦方法及訴訟資
    料，核於判決結果不生影響，爰不一一論駁，併予敘明。
五、據上論結，本件原告之訴為有理由，依家事事件法第51條，
    民事訴訟法第385條第1項前段、第78條，判決如主文。
中　　華　　民　　國　　110 　年　　6 　　月　　21　　日
                    家事法庭  法　官  魏志修
以上正本係照原本作成。
如對本判決上訴，須於判決送達後20日之不變期間內，向本院提
出上訴狀（須附繕本）。如委任律師提起上訴者，應一併繳納上
訴審裁判費。
中　　華　　民　　國　　110 　年　　6 　　月　　21　　日
                      　　　  書記官  陳秀香

備註：本案確定後本院將依職權發給「確定證明書」，須持本判
決及「確定證明書」，始可辦理戶籍登記。